【裁判字號】    97,裁,1791
【裁判日期】    970313
【裁判案由】    聲請迴避
【裁判全文】
最  高  行  政  法  院  裁  定
                                     97年度裁字第01791號
抗  告  人  甲○○
上列抗告人與相對人苗栗縣政府間因聲請迴避事件，對於中華民
國96年12月12日臺中高等行政法院96年度聲字第10號裁定提起抗
告，本院裁定如下︰
    主  文
抗告駁回。
抗告訴訟費用由抗告人負擔。
    理  由
一、按抗告法院認抗告為不合法或無理由者，應為駁回抗告之裁
    定。
二、原裁定以：原審法院許武峰法官與抗告人間並無事證足認有
    密切交誼、嫌怨或其他類此之情形，或對訴訟標的有特別利
    害關係，而所審理過之96年度訴字第249號有關土地登記事
    件，亦非原審法院96年度訴字第451號有關土地登記事件之
    前審裁判，依抗告人所述聲請迴避之原因，客觀上尚不足以
    認定許武峰法官對本件訴訟有為不公平審判之情形，抗告人
    所指迴避之原因，僅為其主觀之臆測，核與行政訴訟法第20
    條準用民事訴訟法第33條第1項第1款、第2款規定得聲請法
    官迴避之要件不合，難認為有理由等語。
三、抗告意旨略謂：(一)、原審法院96年度訴字第451號之訴與96
    年度訴字第249號前訴，所請求確認苗栗縣政府地籍第09300
    96021號函登載不實，完全相同外，又另加府地籍字第09500
    118369號函是否有效。(二)、民國96年11月29日準備庭時，法
    官許武峰又以前訴之同一方式對抗告人之訴求不予置理，並
    命抗告人提出反證，有偏袒一方之嫌，故有法官迴避之原因
    。(三)、本件前訴與本訴內容大抵相同，前訴就是本訴之前審
    裁判，本訴就是前訴之再次審判，何來非本訴之前審裁判，
    原裁定顯有矛盾等語。
四、本院查：按「法官有下列各款情形之一者，應自行迴避，不
    得執行職務：．．．五、曾參與該訴訟事件之前審裁判或更
    審前之原判決者。．．．」為行政訴訟法第19條第5款所明
    定。另「遇有下列各款情形，當事人得聲請法官迴避：一、
    法官有前條所定之情形，而不自行迴避者。二、法官有前條
    以外情形，足認其執行職務有偏頗之虞者。」行政訴訟法第
    20條準用民事訴訟法第33條第1項第1款、第2款亦有明文。
    而所謂曾參與該訴訟事件之前審裁判係指法官就同一事件曾
    參與下級法院（高等行政法院）裁判而言；又所謂曾參與更
    審前之原判決，係指下級審之裁判，經上級審廢棄發回更審
    時，法官曾參與該次更審前最後一次之下級審裁判而言。再
    所謂足認法官執行職務有偏頗之虞之情形，係指法官對於訴
    訟標的有特別利害關係，或與當事人之一造有密切之交誼或
    嫌怨，或基於其他情形客觀上足疑其為不公平之審判者為其
    原因事實，若僅憑當事人之主觀臆測，或認法官指揮訴訟欠
    當，則不得謂其有偏頗之虞。本件抗告人起訴有關土地事務
    事件，經原審法院於96年8月15日以96年度訴字第249號判決
    駁回後，抗告人旋即於96年10月8日再起訴96年度訴字第451
    號有關土地事務事件，此有抗告人前案查詢表附原審卷可稽
    ，是原審法院受理該二事件之同一法官顯未有如前揭說明所
    述之參與前審裁判或更審前之原判決情事；又依抗告人所述
    聲請法官迴避之原因，係就法官之指揮訴訟，以其主觀臆測
    認有偏頗之虞，客觀上尚不足以認定其對本件訴訟有為不公
    平審判之情形，原裁定乃駁回抗告人迴避法官之聲請，自無
    不合。本件抗告為無理由，應予駁回。
五、依行政訴訟法第104條、民事訴訟法第95條、第78條，裁定
    如主文。
中    華    民    國    97    年    3     月    13    日
                    最高行政法院第四庭
                        審判長法官  鍾  耀  光
                              法官  吳  慧  娟
                              法官  姜  仁  脩
                              法官  王  德  麟
                              法官  黃  清  光
以  上  正  本  證  明  與  原  本  無  異
中    華    民    國    97    年    3     月    14    日
                              書記官  黃  淑  櫻


司法院資訊處製作；財團法人民間司法改革基金會備份。
